【裁判字號】    90,上易,605
【裁判日期】    900522
【裁判案由】    偽造文書
【裁判全文】
臺灣高等法院臺南分院刑事判決          九十年度上易字第六五號          Ｃ
      上  訴  人  臺灣雲林地方法院檢察署檢察官
      被      告  甲  ○  ○
右上訴人因被告偽造文書案件，不服臺灣雲林地方法院九十年度易字第一三三號中華
民國九十年二月二十一日第一審判決（起訴案號：臺灣雲林地方法院檢察署九十年度
偵字第六一四號），提起上訴，本院判決如左：
      主      文
上訴駁回。
      事      實
一、甲○○前於民國（下同）八十八年間因犯竊盜罪，經臺灣雲林地方法院於八十八
    年九月十五日判處有期徒刑九月，緩刑三年，於八十八年十月九日確定，於緩刑
    期內猶不知悔改，復另犯竊盜及違反毒品危害防制條例案件經臺灣板橋地方法院
    及臺灣彰化地方法院分別通緝，詎又於八十九年十一月二十六日凌晨三時許，在
    雲林縣土庫鎮○○路一三八號後門前，意圖為自己不法之所有，以自備之鑰匙一
    一支，竊取廖清龍所有車牌號碼ＹＫＰ─二五三號重型機車（竊盜部分已經檢察
    官另行起訴），嗣於八十九年十二月七日晚上十一時三十分許，在雲林縣虎尾鎮
    ○○路二六三號處，因前開竊盜案件為警查獲後，甲○○竟為隱匿其通緝犯之身
    分，規避刑責，並基於概括之犯意，先於八十九年十二月八日凌晨二時二十分許
    ，在雲林縣警察局虎尾分局警備隊製作偵訊（調查）筆錄時，冒「乙○○」之名
    應訊，並於該筆錄上偽造「乙○○」之署押十枚（簽名二枚，指印八枚）、在逮
    捕通知書上偽造「乙○○」之署押二枚（簽名一枚，指印一枚），復於同日上午
    八時二十五分許在雲林縣警察局虎尾分局解送人犯報告書上偽造「乙○○」之署
    押二枚（簽名一枚，指印一枚），再於同日上午十一時許在檢察官訊問筆錄上偽
    造「乙○○」之簽名一枚，經臺灣雲林地方法院檢察署八十九年度偵字第五二八
    三號檢察官於八十九年十二月十三日對乙○○以簡易判決聲請處刑，復經臺灣雲
    林地方法院虎尾簡易庭八十九年度虎簡字第二四六號於九十年一月八日以簡易判
    決判處乙○○有期徒刑六月，緩刑貳年，緩刑期內交付保護管束。均足以生損害
    於刑事偵查、裁判之正確性及乙○○本人。嗣經乙○○本人接獲前開竊盜案件之
    聲請簡易判決處刑書後向檢察官陳述情形，經調查後循線查獲始知甲○○冒名。
二、案經臺灣雲林地方法院檢察署檢察官自動檢舉偵查起訴。
      理      由
一、訊據被告甲○○對於右揭時地於警訊及偵查筆錄上偽造「乙○○」署押之事實，
    迭次於偵查中、原審及本院審理時均坦承不諱（見偵查卷第二十一頁至第二十三
    頁，原審卷第十四頁、第十五頁、本院九十年五月十五日審判筆錄），核與證人
    乙○○、陳錕陽即雲林縣警察局虎尾分局偵查員於偵查中證述之情節相符（見偵
    查卷第五頁背面、第六頁、第八頁背面），並有乙○○本人及被告於查獲當日在
    警局以「乙○○」名義拍攝之照片各一張（見偵查卷第六背面、第十頁），被告
    以「乙○○」名義應訊所製作之警訊、偵查筆錄、逕行逮捕通知書影本附於被告
    乙○○名義案件之警局卷及偵查卷可資佐證。被告自白核與事實相符，本件事證
    明確，被告犯行洵堪認定，自應依法論科。
二、核被告所為，係犯刑法第二百十七條第一項偽造署押罪。其每次在同一筆錄上偽
    造多枚署押，係基於一個單純犯意，屬單純一罪性質；其前後多次在數個筆錄上
    之偽造行為，時間密接，犯罪構成要件相同，顯係基於概括犯意反覆為之，應論
    以連續犯之一罪而加重其刑，公訴人認此部分屬接續犯，尚有未洽。
三、原審以被告甲○○罪證明確，因以適用刑法第二條第一項前段、第五十六條、第
    二百十七條第一項、修正後刑法第四十一條第一項本文、第二百十九條，罰金罰
    鍰提高標準條例第二條等規定，並審酌被告前經法院判處有期徒刑，並諭知緩刑
    之宣告，有臺灣高等法院被告全國前案紀錄表在卷可按，其竟於緩刑期內再犯本
    件之罪，顯無悔過之意，惟犯罪後已坦承犯行，態度良好等情，暨其犯罪動機、
    目的、手段、所生危害等一切情狀，量處有期徒刑六月，並諭知如易科罰金以三
    百元折算一日之標準。復以刑法第四十一條易科罰金之規定，已於九十年一月十
    日修正公布，同年月十二日生效，依刑法第二條第一項前段之規定，應適用修正
    後之刑法第四十一條第一項本文，諭知易科罰金之折算標準。並說明偽造之「乙
    ○○」署押十五枚，包括簽名五枚、指印十枚，均應依刑法第二百十九條之規定
    ，宣告沒收。本院經核原判決認事用法俱無不合，量刑亦稱妥適，檢察官上訴意
    旨以被告另犯後述之罪，與本件有牽連犯裁判上一罪聲請併辦，而指摘原判決不
    當，惟詳如後述，應無牽連犯裁判上一罪之關係。公訴人之上訴並無可取，為無
    理由，應予駁回。
四、檢察官移送併辦（臺灣雲林地方法院檢察署九十年度偵字第一一○二號）意旨略
    以：被告甲○○於九十年一月二十七日十三時許，在雲林縣虎尾鎮○○路仕相車
    超商前，因行跡可疑經警盤查，被告甲○○意圖矇騙警方，持偽造劉士誠汽車駕
    駛執照欲供警方製作筆錄，惟為警當場識破，並未得逞，因認被告此部分與前開
    有罪之部分有牽連關係，為裁判上一罪，為原審判決未及審究，送請併辦，及撤
    銷原判決云云。惟查本件被告前開有罪之犯行，公訴人起訴僅單純如前開偽造署
    押之事實，並無起訴被告有何牽連犯何罪之犯行及事實；次查依移送併辦檢送之
    該案件，被告並未以劉士誠名義製作筆錄，所製作之筆錄亦均以「甲○○」名義
    ，被告縱有持偽造劉士誠名義之駕駛執照，而欲以劉士誠名義製作筆錄，當場既
    為警識破，致未得逞，而未製作，縱有犯刑法第二百十六條、第二百十二條行使
    偽造特種文書罪，及偽造署押未遂罪，然刑法第二百十七條第一項偽造署押罪並
    無處罰未遂罪，是以被告甲○○於該案件僅單純犯前開刑法第二百十六條、第二
    百十二條行使偽造特種文書罪，並未犯法第二百十七條第一項偽造署押罪，二罪
    間自無牽連犯而為裁判上一罪之關係，公訴人認有裁判上一罪之關係尚有誤解，
    從而本院自無從予以併辦。前開案件自應退回，由公訴人另行偵辦，併此敘明。
據上論斷，應依刑事訴訟法第三百六十八條，判決如主文。
本案經檢察官許仲瑩到庭執行職務。
中    華    民    國      九十      年      五      月      二十二      日
                                  臺灣高等法院臺南分院刑事第六庭
                                      審判長法官  楊    明    章
                                            法官  顏    基    典
                                            法官  徐    宏    志
右正本證明與原本無異。
不得上訴。
                                      法院書記官  徐    瑞    清
中    華    民    國      九十      年      五      月     二十三       日
附錄法條：
刑法第二百十七條第一項：偽造印章、印文或署押，足以生損害於公眾或他人者，處
                        三年以下有期徒刑。


司法院資訊處製作；財團法人民間司法改革基金會備份。
